臺灣高雄地方法院民事判決　　　　　　　95年度訴字第1453號
原　　　告　吉隆鋼鐵有限公司
法定代理人　丙○○
訴訟代理人　戊○○
　　　　　　郭季榮　律師
被　　　告　協進營造股份有限公司
法定代理人　甲○○
訴訟代理人　柯尊仁　律師
上列當事人間請求給付貨款事件，本院於中華民國九十六年一月
二十四日言詞辯論終結，判決如下：
    主  文
原告之訴駁回。
訴訟費用由原告負擔。
    事實及理由
一、原告起訴主張：緣訴外人乙○○於民國94年10月12日，持被
    告即協進營造股份有限公司（下稱被告）之公司章及法定代
    理人印章，聲稱係有權代表被告公司欲向原告即吉隆鋼鐵有
    限公司（下稱原告）購買貨品，經原告撥打電話向被告查證
    後，即由訴外人乙○○代表被告與原告簽訂買賣合約書，雙
    方約定由被告向原告購買竹節鋼筋120 公噸（依實際出貨數
    量計價，下稱系爭鋼筋），單價每公斤新臺幣（下同）14.2
    元，及定尺部分另加價每公噸300 元計算，原告已依約交付
    全部貨品，並由被告工地人員簽收，惟被告除曾給付部分貨
    款380,205 元外，尚欠貨款共計1,106,293 元為未為給付，
    迭經原告催討亦未獲置理。為此，爰依買賣契約之法律關係
    ，提起本件訴訟，並聲明求為判決：被告應給付原告1,106,
    293 元（下稱系爭貨款），及自本起訴（支付命令）狀繕本
    送達被告之翌日（95年7 月31日）起至清償日止，按週年利
    率百分之五計算之法定遲延利息等語。
二、被告抗辯略以：被告因承攬海軍陸戰隊司令部恆春三軍聯訓
    基地「貓仔坑訓場道路整修工程」，乃於94年間將該工程以
    包工包料之方式轉包予訴外人于豐興業有限公司（下稱于豐
    公司），94年12月初于豐公司突宣佈倒閉，被告只得接手于
    豐公司上開工程未完成之施工，原則上仍由于豐公司原下包
    廠商施作，並繼續向于豐公司購料廠商進貨，故被告於94年
    12月12日向原告購貨之貨款380,205 元已支付完畢；惟于豐
    公司於94年10月19日、94年11月11日、94年12月2 日向原告
    購貨金額1,106,293 元部分，與被告無關，其買賣合約書更
    非被告委託訴外人乙○○與原告所簽訂，原告自應向訴外人
    乙○○訴請給付貨款等情，並聲明求為判決駁回原告之訴等
    語，資為抗辯。
三、原告主張因訴外人乙○○於94年10月12日，持被告之公司章
    及法定代理人印章，聲稱係有權代表被告而與原告簽訂買賣
    合約書，原告因而分別於94年10月19日、94年11月11日、94
    年12月2 日交付竹節鋼筋貨品完畢，並開立統一發票3 紙（
    詳本院卷第35頁）合計貨款金額共計1,106,293 元之事實，
    業據被告到庭表示對於上開統一發票3 紙之金額共計1,106,
    293 元之形式上真正，沒有意見等語在卷（詳本院卷第29頁
    ），應堪信為真實。嗣原告主張因訴外人乙○○持被告之公
    司章及法定代理人印章，並聲稱係有權代表被告，經原告撥
    打電話向被告查證後，始簽訂買賣合約書，且系爭鋼筋均已
    運送至被告承攬之工地、交由被告公司人員簽收，被告即應
    給付系爭貨款，則為被告所否認，並以被告並無委託訴外人
    乙○○原告簽訂買賣合約書，原告自應向訴外人乙○○訴請
    給付貨款等前詞置辯。經兩造於本院審理中協議整理爭點為
    ：乙○○是否有權代理兩造簽約？即被告否應對乙○○之行
    為負表見代理責任？兩造間有無買賣關係存在？本院茲就兩
    造間之爭點審酌如下：
  (一)按「由自己之行為表示以代理權授與他人，或知他人表示為
    其代理人而不為反對之表示者，對於第三人應負授權人之責
    任。但第三人明知其無代理權或可得而知者，不在此限。」
    ，民法第169 條定有明文。惟「關於由自己之行為表示以代
    理權授與他人者，對於第三人應負授權人之責任，原以本人
    有使第三人信為以代理權授與他人之行為，為保護代理交易
    之安全起見，有使本人負相當責任之必要而設，故本人就他
    人以其名義與第三人所為之代理行為應負授權人之責任者，
    須以他人所為之代理行為，係在其曾經表示授與他人代理權
    之範圍內，為其前提要件。不得徒憑曾將印章交付之事實，
    即認除受託辦理之特定事項外，其他以本人名義所訂立之保
    證契約等法律行為，均須由本人負表見代理之授權人責任。
    」，則有最高法院93年度台上字第2196號民事判決意旨足資
    參照，核先敘明。
  (二)原告主張訴外人乙○○係持被告之公司章及法定代理人印章
    ，聲稱係有權代表被告欲向原告購買貨品，經原告撥打電話
    向被告查證後，即由乙○○代表被告與原告簽訂買賣合約書
    等前情，固據原告到庭陳稱：「當時是由乙○○本人直接跟
    我們公司接洽鋼筋買賣事宜，我們有向被告公司查詢是否有
    乙○○這個人，以及查詢是否有承攬「海軍陸戰隊司令部貓
    仔坑信場道路整修工程」，詢問後被告公司內部一位小姐有
    告知我們確實有該工程及乙○○亦為被告公司之員工，所以
    我們才接受跟他們訂立契約，而且隔天乙○○是拿被告公司
    大、小章到我們公司簽訂契約，另乙○○是在被告公司上開
    工程裡擔任工地主任。」等語綦詳（詳本院卷第75頁言詞辯
    論筆錄），並據提出系爭買賣合約書1 份在卷為憑（詳本院
    卷第33頁），惟已為被告到庭所否認，並以：既然原告認為
    買賣是乙○○所為，請原告自行向乙○○本人請求給付等語
    置辯在卷（詳本院卷第76頁言詞辯論筆錄）。經查：
    1.原告固主張其於簽約前有向被告查詢是否有乙○○這個人
      ，以及查詢是否有承攬「海軍陸戰隊司令部貓仔坑信場道
      路整修工程」，詢問後被告公司內部一位小姐有告知原告
      確實有該工程及乙○○亦為被告公司之員工等語，而被告
      固不否認其有承攬海軍陸戰隊司令部恆春三軍聯訓基地「
      貓仔坑訓場道路整修工程」之事實，然則抗辯稱：被告係
      於94年間將上開工程以包工包料之方式轉包予訴外人于豐
      興業有限公司，並已付清于豐公司完成之部分工程款項等
      情在卷，並據被告提出其與于豐公司間簽訂之工程契約書
      1 份（工程總價為7,947,500 元），及合計給付工程金額
      共計4,537,066 元之匯、付款簽回單與支票各1 份附卷為
      憑（詳本院卷第39頁至第47頁），而參以被告與于豐公司
      間上開工程合約書所附之工程詳細價目單第十二項，確列
      有：「鋼筋3 ＃@20 ㎝（含鋼筋組立加工）；單位：Ｔ（
      即重量單位公噸）；單價：14,500元；契約數量：120 ；
      契約金額：1,734,000 元」之事實，有卷附上開工程合約
      書所附之工程詳細價目單附卷足稽（詳本院卷第45頁），
      依上開工程詳細價目單第十二項所列之意義，應確係表示
      被告將上開工程以包工包料之方式轉包予訴外人于豐公司
      ，是被告公司自無需再以自己名義向原告購買上開工程施
      工所需鋼筋之事實，應與事實相符而堪採信。另參以民事
      訴訟法第277 條：「當事人主張有利於己之事實者，就其
      事實有舉證之責任。但法律別有規定，或依其情形顯失公
      平者，不在此限。」之規定，本件迄未據原告舉出事證俾
      以證明被告確曾經表示授與訴外人乙○○代理權，以代理
      被告與原告簽訂系爭買賣合約之事實供本院查證，揆諸前
      揭法律規定與最高法院民事判決意旨所示，原告自不得僅
      憑訴外人乙○○持有被告之公司章及法定代理人印章之事
      實，及被告公司不否認確有承攬「海軍陸戰隊司令部貓仔
      坑信場道路整修工程」等情，即遽認乙○○確有表見代理
      被告與原告簽訂系爭買賣合約之權限。
    2.原告另主張系爭貨品確經原告送達被告承攬之「海軍陸戰
      隊司令部貓仔坑信場道路整修工程」之工地，並由工地人
      員鍾松雄簽收，原告並舉證人丁○○即運送鋼筋之司機到
      庭證述：「我當時有問原告公司我們送貨要交給誰，原告
      公司的會計小姐告訴我說是被告公司的鍾松雄先生，當時
      我有問及鍾松雄是否為協進的鍾先生，而且鍾松雄是被告
      公司現場的工地主任。」等語在卷（詳本院卷第111 頁言
      詞辯論筆錄），然則為被告以乙○○、鍾松雄均非被告公
      司之員工等語置辯，及據被告提出其公司勞工保險被險人
      名冊1 份，而依該名冊所載確無乙○○、鍾松雄二人；本
      院衡以被告即已否認乙○○、鍾松雄二人為被告之員工，
      然並不否認其將所承攬之「海軍陸戰隊司令部貓仔坑信場
      道路整修工程」轉包由于豐公司施工，是乙○○、鍾松雄
      應屬于豐公司之工地人員，惟仍以被告公司名義進行工作
      之可能性較高；而證人僅係運送系爭貨品至工地之人員，
      自不可能清楚乙○○、鍾松雄係被告員工或係以被告公司
      名義進行工作之人員兩者間之分別。是於原告未舉出事證
      證明乙○○、鍾松雄確屬被告公司員工之事實供本院查證
      ，本院自尚無從得有原告確已將系爭貨品交付被告簽收之
      有利心證；是原告前揭主張尚非得據為其已將系爭貨品運
      送交由被告簽收之事實為真實，已堪認定。
    3.原告再主張其已將系爭貨款請款之3 紙統一發票寄送予被
      告收幸，及被告已持該3 紙統一發票向國稅局申報扣抵稅
      額，應認告兩造確有買賣關係存在等情（詳本院卷第103
      頁訴狀所載）。而被告雖未就收受3 紙統一發票之情形作
      任何抗辯，然則否認有持3 紙統一發向國稅局申報扣抵稅
      額之事實，並請求本院向國稅局查詢結果，業據財政部高
      雄市國稅局小港分局函覆稱被告尚無持該3 紙統一發票申
      報扣抵當期銷項稅額等情明確，有卷附95年7 月7 日財政
      部高雄市國稅局小港分局財高國稅港營業字第0950007313
      號函1 份在卷足稽，是原告主張被告有持該3 紙統一發票
      申報扣抵稅額之事實，尚與事實不符而無足採，自非可作
      為兩造間買賣關係存在之有利證明。
  (三)綜上所示，原告既無法舉證證明訴外人乙○○確有表見代理
    被告與原告簽訂系爭買賣合約之事實，亦無法證明簽收系爭
    貨品之周土惇、鍾松雄確屬被告之員工，及被告亦未持原告
    所開立系爭貨品金額之3 紙統一發票申報扣抵當期銷項稅額
    等情，已如前述。從而，揆諸前揭法律規定與最高法院民事
    判決意旨所示，尚不得僅憑訴外人乙○○持有被告之公司章
    及法定代理人印章，即遽認乙○○確為有權代理或有表見代
    理被告與原告簽訂系爭買賣合約之權限。是原告前揭主張兩
    造間存有買賣關係，乃請求被告應給付系爭貨品之貨款1,10
    6,293 元，及自本起訴（支付命令）狀繕本送達被告之翌日
    起至清償日止，按週年利率百分之五計算之法定遲延利息等
    語，於法洵非有據，所訴應予以駁回。
四、本件事證已臻明確，兩造其餘主張、抗辯及所用攻擊、防禦
    方法，核與本判決之結果不生影響，爰不一一贅述。
五、據上論結，本件原告之訴為無理由，依民事訴訟法第78條，
    判決如文。
中　　華　　民　　國　　96　　年　　 2　　月　　 7　　日
　　　　　　　　  民事第七庭  法　官　柯盛益
上為正本，係照原本作成
如不服本判決，應於送達後20日內，向本院提出上訴狀並表明上
訴理由，如於本判決宣示後送達前提起上訴者，應於判決送達後
10日內補提上訴理由書（須附繕本）。
中　　華　　民　　國　　96　　年　　 2　　月　　 7　　日
                              書記官　劉法萱
